臺灣高雄地方法院刑事判決　　　　　　 96年度交易字第490號
公　訴　人　臺灣高雄地方法院檢察署檢察官
被　　　告　乙○○
選任辯護人　李家鳳律師
上列被告因公共危險案件，經檢察官提起公訴（95年度調偵字第
990 號），嗣被告於本院審判程序就被訴事實為有罪之陳述，經
法官告知簡式審判程序意旨，並聽取被告及檢察官意見後，由本
院裁定依簡式審判程序審理、判決如下：
    主  文
乙○○犯肇事致人受傷逃逸罪，處有期徒刑陸月，如易科罰金，
以銀元參佰元即新臺幣玖佰元折算壹日，減為有期徒刑參月，如
易科罰金，以銀元參佰元即新臺幣玖佰元折算壹日。緩刑貳年。
    事  實
一、乙○○於民國95年6 月4 日21時50分許，駕駛車牌號碼4852
    -XC 號自小客車沿高雄市○○○路由東向西方向行駛，行經
    三多一路與明德街口時，適有另一駕駛人甲○○駕駛車牌號
    碼8495-ML 號自小貨車，由高雄市○○○路由西向東方向起
    駛欲左轉明德街時，與戊○○所騎乘後載丙○○之車牌號碼
    L66-799 號輕機車發生碰撞，造成戊○○及丙○○人車倒地
    ，斯時，乙○○所駕駛之自小客車恰行至上址，閃避不及，
    而將丙○○拖行於兩輪之間。詎乙○○於受路人丁○○拍打
    窗戶告知將丙○○拖行於車身下時，應可預見若繼續行駛，
    將可能造成丙○○遭拖行而受傷或使原本之傷勢加重，竟確
    信其不發生，而仍繼續前行，且基於肇事逃逸之犯意，欲離
    去現場，而將丙○○拖行長達43.5公尺，並碾壓過丙○○之
    身體，致丙○○受有頭部外傷併顏面撕裂傷、右腹挫傷併軟
    組織缺損、右手三度摩擦性熱灼傷、左臂、雙膝、腹部、左
    髖部多處2 至3 度摩擦性熱灼傷等等傷害。嗣經丁○○趁紅
    燈時站在車前阻止乙○○離去，乙○○始下車查看，因認被
    告涉犯刑法第185 條之4 之公共危險罪嫌。
二、案經丙○○訴由高雄市政府警察局苓雅分局報請臺灣高雄地
    方法院檢察署檢察官偵查起訴。
    理  由
一、本件被告乙○○所犯係死刑、無期徒刑、最輕本刑為3 年以
    上有期徒刑以外之罪，其於準備程序中就被訴事實為有罪之
    陳述，經法官告知簡式審判程序之旨，並聽取公訴人及被告
    之意見後，經裁定進行簡式審判程序，合先敘明。
二、上揭犯罪事實，業據被告乙○○於本院審理中坦承不諱（見
    本院卷第110 頁），核與告訴人丙○○於警詢及偵查中指述
    情節，證人戊○○、丁○○、甲○○於警詢及偵查中證述情
    節，均大致相符，復有測繪道路交通事故現場草圖、高雄市
    政府警察局交通大隊談話紀錄表（見95年偵字第19386 號卷
    第19頁至27頁）、國軍高雄總醫院診斷證明書（見調查筆錄
    第6 頁）、高雄市政府交通局車輛行車事故鑑定委員會95年
    12 月5日高市車鑑字第09500004035 號函暨鑑定意見書（見
    95年調偵字第990 號卷第12頁至13頁反面）、高雄市政府交
    通局96年3 月30日高市交三字第0960012292號函暨鑑定覆議
    意見書（見同上卷第23頁至24頁反面）各一份附卷可稽，足
    認被告前揭自白與事實相符，應堪置信。又按我國刑法於88
    年4 月21日增訂第185 條之4 ，其立法理由係為維護交通安
    全，加強救護，減少被害人之死傷，促使駕駛人於肇事後，
    能對被害人即時救護，特增設本條關於肇事致人死傷而逃逸
    之處罰規定，用以處罰明知肇事致人死傷而未盡救護義務之
    責及企圖脫免責任之人，是該罪之成立祇以行為人有駕駛動
    力交通工具肇事，致人死傷而逃逸之事實為已足，至行為人
    之肇事有否過失，則非所問（最高法院93年度臺上字第5599
    號判決意旨參照），故駕駛人僅須知悉車禍發生後，有人受
    傷或死亡之可能，而仍駕車離去，即可認定有肇事逃逸之故
    意，故被告就本件車禍事故之發生，縱經高雄市政府交通局
    車輛行車鑑定委員會鑑定及高雄市政府交通局覆議結果，均
    認無肇事因素，然被告於受路人丁○○拍打窗戶告知將丙○○拖行於車身下時，應可預見若繼續行駛，將可能造成丙○○遭拖行而受傷或使原本之傷勢加重，竟確信其不發生，而
    仍繼續前行，即可認定有肇事逃逸之故意，不因其並無肇事
    因素而影響其罪名之成立，應予敘明。本件事證明確，被告
    肇事致人受傷而逃逸之犯行，洵堪認定。
三、按行為後法律有變更者，適用行為時之法律。但行為後之法
    律有利於行為人者，適用最有利於行為人之法律，刑法第2
    條第1 項定有明文。查被告於前開行為後，刑法第41條及第
    74條業於94年2 月2 日修正公布，是本件自應就被告行為前
    、後相關法律有修正者，依前揭規定加以比較適用。茲說明
    如下：修正前刑法第41條第1 項前段原規定：「犯最重本刑
    為5 年以下有期徒刑以下之刑之罪，而受6 個月以下有期徒
    刑或拘役之宣告，因身體、教育、職業、家庭之關係或其他
    正當事由，執行顯有困難者，得以1 元以上3 元以下折算一
    日，易科罰金。」，且被告行為時之易科罰金折算標準，依
    修正前罰金罰鍰提高標準條例第2 條前段（現已刪除）之規
    定，本係就其原定數額提高為100 倍折算1 日，故被告行為
    時之易科罰金折算標準乃以銀元3 百元折算1 日，經折算後
    應以新臺幣9 百元折算為1 日。惟修正後刑法第41條第1 項
    前段則改以：「犯最重本刑為5 年以下有期徒刑以下之刑之
    罪，而受6 個月以下有期徒刑或拘役之宣告者，得以新臺幣
    1 千元、2 千元或3 千元折算一日，易科罰金。」，乃就易
    科罰金之折算標準予以提高。從而比較修正前、後所定之易
    科罰金折算標準，當以修正前之規定較有利於被告，故應依
    刑法第2 條第1 項前段，適用行為時即修正前刑法第41條第
    1 項前段規定，以定其易科罰金之折算標準。又刑法修正前
    第33條第5 款規定，罰金為一元以上，修正後提高為一千元
    以上，以百元計算之，致刑度有加重情形，依刑法第2 條之
    1 前段規定，適用行為時法。
四、核被告乙○○所為，係犯刑法第185 條之4 之肇事致人受傷
    逃逸罪。爰審酌被告於受路人丁○○拍打窗戶告知將丙○○
    拖行於車身下時，應可預見若繼續行駛，將可能造成丙○○
    遭拖行而受傷或使原本之傷勢加重，竟確信其不發生，而仍
    繼續前行，且基於肇事逃逸之犯意，欲離去現場，而將丙○○拖行長達43.5公尺，並碾壓過丙○○之身體，致丙○○受
    有頭部外傷併顏面撕裂傷等傷害，實屬不該，惟被告無前科
    紀錄，有臺灣高等法院被告前案紀錄表1 份在卷可稽（見本
    院卷第8 頁），素行尚可，犯後坦認犯行，態度尚佳，且於
    96年9 月12日與告訴人已成立調解，有本院高雄簡易庭96年
    雄調字第690 號調解程序筆錄1 份附卷可參（見本院卷第73
    頁），已填補告訴人之損害等一切情狀，從輕量處如主文所
    示之刑，併依修正前刑法第41條第1 項前段規定，諭知易科
    罰金之折算標準，資為懲儆。又被告本案所犯之罪，犯罪時
    間係在96年4 月24日以前，合於中華民國96年罪犯減刑條例
    規定之減刑條件，爰依該條例第2 條第1 項第3 款規定，減
    其宣告刑2 分之1 ，並諭知易科罰金折算標準。末查，被告
    前未曾受有期徒刑以上刑之宣告，此有上開臺灣高等法院被
    告前案紀錄表1 份在卷可稽，茲念其僅因一時失慮以致誤觸
    刑章，事後更已坦承全部犯行，且與被害人成立調解，且經
    被害人具狀撤回被告，不予追究等情，有卷附撤回告訴狀1
    份可佐（見本院卷第74頁），諒其經此偵、審程序並科刑判
    決後，理應知警惕而無再犯之虞，再刑罰固屬國家對於犯罪
    之人，以剝奪法益之手段，所加之公法之制裁，惟其積極目
    的，則在預防犯人之再犯，故對於初犯，惡性未深，天良未
    泯者，若因偶然觸法，即置諸刑獄，自非刑罰之目的，是本
    院斟酌再三，認所宣告之刑以暫不執行為適當，併依修正刑
    法第74條第1 項第1 款之規定宣告緩刑2 年，以啟自新。又
    刑法第74條有關緩刑之規定，業於94年1 月7 日修正公布，
    並於95年7 月1 日施行，惟犯罪在新法施行前，新法施行後
    ，緩刑之宣告，應適用新法第74條之規定，有最高法院95年
    度第8 次刑庭會議決議可資參照，是本件有關緩刑之宣告，
    自應直接適用修正後之刑法第74條第1 項第1 款之規定，宣
    告緩刑2 年，以啟自新。本院審酌被告所犯情節、業與告訴
    人和解並給付賠償金等情，認並無對被告所宣告之緩刑附加
    條件之必要。
五、又被告另犯過失傷害部分，業經本院於96年9 月26日判決不
    受理在案，併予敘明。
據上論斷，應依刑事訴訟法第273 條之1 、第299 條第1 項前段
，刑法第2 條第1 項前段、第185 條之4 、修正前第41條第1 項
前段，刑法施行法第1 條之1 ，修正前罰金罰鍰提高標準條例第
2條 ，現行法規所定貨幣單位折算新臺幣條例2 條，中華民國96
年罪犯減刑條例第2 條第1 項第3 款、第7 條，刑法第74條第 1
項第1 款，判決如主文。
本案經檢察官己○○到庭執行職務。
中　　華　　民　　國　　96　　年　　10　　月　　19　　日
                  交通法庭    法　官  曾子珍
以上正本證明與原本無異。
如不服本判決應於收受本判決後10日內向本院提出上訴書狀，並
應敘述具體理由，如未敘述上訴理由者，應於上訴期間屆滿後20
日內補提理由書狀於本院（均須按他造當事人之人數附繕本）「
切勿逕送上級法院」。
中　　華　　民　　國　　96　　年　　10　　月　　19　　日
 　　　　　　　　　　　　　　 書記官  王翌翔
附錄論罪科刑法條：
刑法第185 條之4 ：
駕駛動力交通工具肇事，致人死傷而逃逸者，處6 月以上5 年以
下有期徒刑。
